臺灣高等法院高雄分院刑事判決　　　　　九十一年度上訴字第四二七號
　　上　訴　人　臺灣高雄地方法院檢察署檢察官
　　上　訴　人
　　即　被　告　甲○○
右上訴人因被告妨害兵役案件，不服臺灣高雄地方法院九十年度訴字第三Ｏ六二號，
中華民國九十一年一月二十一日第一審判決（起訴案號：臺灣高雄地方法院檢察署九
十年度偵字第二Ｏ二二八號）提起上訴，本院判決如左：
    主  文
上訴駁回。
    事實及理由
一、本案經本院審理結果，認第一審判決認事用法及量刑均無不當，應予維持，並引
    用第一審判決書記載之事實、證據及理由。
一、檢察官上訴意旨略以被告係累犯，原判決既認被告甲○○所犯為妨害兵役治罪條
    例第十一條第三項之罪，其法定刑為六月以上五年以下之有期徒刑，於加重本刑
    至二分之一之結果，其法定刑須提高為九月以上七年六月以下之有期徒刑，且原
    判決亦未認被告有何減輕其刑之事由，竟僅量處被告有期徒刑七月，顯已低於最
    低法定刑，故原判決自有量刑失輕之違法等語。經查因累犯而加重本刑至二分之
    一，係指最高加至二分之一，並非非加至二分之一不可，故原審量處有期徒刑七
    月，並無低於法定最低刑，檢察官上訴無理由，應予駁回。
二、被告上訴意旨略以因外出工作致未能返家，無妨害兵役之故意云云；但查警員陳
    勇成於九十年十月四日十三時及同月十四日十八時兩度前往被告戶籍地，均無法
    送達臨時召集令，此有臨時召集令交付情形記錄表在卷可稽，被告明知其尚未服
    完兵役，無故離去住居所而不辦理遷移登記，顯有逃避召集令之送達，辯稱無妨
    害兵役，實乃推卸之詞，其上訴無理由，亦應駁回。
據上論斷，應依刑事訴訟法第三百六十八條、第三百七十三條，判決如主文。
本案經檢察官陳國全到庭執行職務。
中    華    民    國        九十一      年      四      月     十六     日
                              臺灣高等法院高雄分院刑事第九庭
                                  審判長法官  張明松
                                        法官  任森銓
                                        法官  江泰章
右正本證明與原本無異。
如不服本判決應於收受本判決後十日內向本院提出上訴書狀，其未述上訴理由者，
並得於提起上訴後十日內向本院補提理由書狀（均須按他造當事人之人數附繕本)「
切勿逕送上級法院」。
                                      書記官  郭榮芳
中    華    民    國        九十一      年      四      月     十九     日
                                                                      Ｈ
附件
臺灣高雄地方法院刑事判決                          九十年度訴字第三六二號
    公  訴  人  臺灣高雄地方法院檢察署檢察官
    被      告  甲○○  男二十四歲（民國○○○年○月○日生）
                        住高雄市○○區○○街一０五巷三九號一樓
                        （另案在臺灣屏東監獄戒治中）
                        身分證統一編號：Ｚ000000000號
右列被告因妨害兵役案件，經檢察官提起公訴（九十年度偵字第二○二二八號），本
院判決如左：
    主  文
甲○○後備軍人，居住處所遷移，無故不依規定申報，致使臨時召集令無法送達，累
犯，處有期徒刑柒月，褫奪公權壹年。
    事  實
一、甲○○前於民國八十九年間因違反麻醉藥品管理條例案件，經臺灣高等法院高雄
    分院判處有期徒刑七月確定，於八十九年七月二十二日執行完畢。其於服常備兵
    役之現役期間停役，屬於後備軍人，原住高雄市○○區○○街一○五巷三九號一
    樓，於八十七年間遷出上開處所，無故不依規定申報，致使高雄市團管區司令部
    所發指定應於九十年十月十五日九時前往衛武營營區報到之臨時召集令，由警員
    陳勇成按址前往送達，無法送達其本人。
二、案經高雄市團管區司令部報請臺灣高雄地方法院檢察署檢察官偵查起訴。
    理  由
一、右述事實業據被告甲○○於本院審理時承認：我自八十七年起即不在戶籍地居住
    ，四處為家，有時借住在朋友位於海專路之住處等語不諱（見本院九十一年一月
    七日審理筆錄），並有高雄市團管區司令部妨害兵役案件移送報告書、臨時召集
    令受領回執、召集令交付情形紀錄表、團管區司令部列管後備軍人行方不明遷出
    未報移送法辦年籍表各一份附卷可稽，堪信被告之自白與事實相符，本件事證明
    確，其妨害兵役治罪條例犯行洵堪認定。
二、按預備士官、常備兵、補充兵在服役期間因入營前犯案而停役，於其受不起訴處
    分或經諭知無罪、免訴、免刑、緩刑、不受理判決而撤銷羈押；或受刑事、保安
    處分經執行完畢或經赦免、假釋減刑而釋放者，為後備軍人，應予回役，為後備
    軍人管理規則第四十三條第三款定有明文，是服役期間因執行刑罰執行完畢，未
    回役前，應為後備軍人。核被告所為，係犯妨害兵役治罪條例第十一條第三項之
    無故不通報致臨時召集令無法送達罪，應依同條例第六條之刑罰科刑。又被告前
    因違反麻醉藥品管理條例案件，經臺灣高等法院高雄分院於八十六年八月三十日
    判處有期徒刑七月確定，於八十九年七月二十二日執行完畢，有臺灣高等法院被
    告全國前案紀錄表暨臺灣高雄地方法院檢察署刑案資料查註紀錄表各一份在卷可
    稽，被告於八十七年間將居住處所遷移，致使九十年十月十五日之臨時加集令無
    法送達，其居住處所遷移無故不依規定申報之行為，被召集令無法送達之事實所
    吸收，應以九十年十月十五日為犯罪成立之時（司法院七十年十月二十八日廳刑
    一字第一一○四號研究意見參照），是被告前於八十九年七月二十二日受有期徒
    刑執行完畢，於五年以內之九十年十月十五日再犯本件最重本刑為有期徒刑以上
    之罪，為累犯，應依刑法第四十七條之規定加重其刑。爰審酌被告身為後備軍人
    ，明知不在戶籍地居住，竟無故不依規定申報，影響國家兵役業務之進行，惟犯
    後坦承犯行，態度尚佳等一切情狀，量處如主文所示之刑。又被告係因犯妨害兵
    役治罪條例之罪，經本院判處有期徒刑七月，爰依該條例第二十六條、刑法第三
    十七條第二項規定，併予宣告褫奪公權一年。
據上論斷，應依刑事訴訟法第二百九十九條第一項前段，妨害兵役治罪條例第十一條
第一項第三款、第三項、第六條、第二十六條，刑法第十一條、第四十七條、第三十
七條第二項，判決如主文。
中      華      民      國      九十一      年    一    月    二十一    日
                                  臺灣高雄地方法院刑事第四庭
                                        審判長法官    黃建榮
                                              法官    盧怡秀
                                              法官    莊珮君
右正本證明與原本無異。
如不服本判決，應於判決送達後十日內，向本院提出上訴狀。
                                            書記官    王高山
中    華    民    國      九十一      年      一      月      二十二    日
附錄本案論罪科刑法條全文：
妨害兵役治罪條例第六條 (避免動員或臨時召集罪)
意圖避免動員召集或臨時召集，而有左列行為之一者，處六月以上、五年以下有期徒
刑：
一、捏造免役、除役、轉役、緩召、逐次召集或儘後召集原因者。
二、故意毀傷身體者。
三、緩召、逐次召集或儘後召集原因消滅後，無故逾三十日，未自動申報者。
四、無故拒絕接受召集令者。
五、應受召集，無故逾入營期限二日者。
六、使人頂替本人應召者。
妨害兵役治罪條例第十一條 (後備軍人或國民兵妨害兵役罪)
後備軍人有左列行為之一者，處一年以下有期徒刑、拘役或三百元以下罰金：
一、離營歸鄉無故不依規定報到，或重複申報戶籍者。
二、無故拒絕調查，或體格檢查不到者。
三、居住處所遷移，無故不依規定申報者。
國民兵犯前項第二款、第三款之罪者，處六月以下有期徒刑、拘役或一百元以下罰金
後備軍人犯第一項之罪或國民兵犯第二項之罪，致使召集令無法送達者，以意圖避免
召集論；分別依第六條、第七條科刑。
